【裁判字號】    89,易,1968
【裁判日期】    890927
【裁判案由】    侵占等
【裁判全文】
臺灣臺南地方法院刑事判決                        八十九年度易字第一九六八號
    公  訴  人  臺灣台南地方法院檢察署檢察官
    被      告  甲○○
右列被告因業務侵占案件，經檢察官提起公訴（八十九年度偵字第五一九四號），本
院判決如左：
    主  文
甲○○意圖為自己不法之所有，而侵占對於業務上所持有之物，處有期徒刑柒月。
偽造「富耕實業有限公司」印章壹顆沒收。
    事  實
一、甲○○自民國（下同）八十八年一月五日起，擔任富耕實業有限公司（下稱富耕
    公司）業務推廣人員，並代公司向客戶收取貨款：如客戶交付現金，由甲○○每
    月與富耕公司會帳一次，並簽發甲○○本人支票交富耕公司領取；如果客戶交付
    指名富耕公司為受款人之支票，則須轉交富耕公司提領。詎甲○○意圖為自己不
    法之所有，於八十九年一月間，在執行收取貨款之業務時，向哥爸妻夫汽車旅館
    收取「兆榮企業有限公司簽發、受款人富耕公司、付款人彰化商業銀行東台南分
    行、帳號三八九六二─一００號、票號ＮＡ0000000號、發票日八十九年
    一月二十日、金額新台幣（下同）一萬六千九百零五元」之支票（以下簡稱系爭
    支票）乙紙，竟意圖為自己不法所有，易持有為所有，予以侵占入己，將該郵寄
    交付設於雲林縣之建瑋棉織有限公司以償還貨款。又為使該支票得以順利兌現，
    竟在八十九年一月間某日，在台南市○○路上委由不知情之刻印店，偽刻「富耕
    實業有限公司」之印章一枚，一併寄交不知情之建瑋棉織有限公司作為該支票背
    書轉讓之用。
二、案經富耕公司訴由台灣台南地方法院檢察署檢察官偵查起訴。
    理  由
一、訊據被告甲○○矢口否認有侵占之犯行，辯稱：伊與告訴人富耕公司無僱佣關係
    ，而是買賣關係，伊將富耕公司的產品「日用盥洗用品」銷售後，每月與富耕公
    司結帳一次，因遭倒帳致一時週轉不靈，才會積欠公司貨款云云。經查：
（一）右揭事實業據告訴人富耕公司法定代理人林美雲指訴明確，並有切結書、系爭
      支票影本一紙在卷足憑。查被告與告訴人富耕公司之間雖屬委託代收貨款，每
      月結清一次之關係，惟被告如收受客戶支付支票並指明告訴人富耕公司為受款
      人之情形，應將支票交付告訴人提領，再由告訴人給付佣金，此已據告訴人指
      訴明確。
（二）又系爭支票指明以富耕公司為受款人，足認哥爸妻夫汽車旅館仍以告訴人為交
      易的對象，才會簽發以告訴人為受款人之支票，被告所辯伊與告訴人間是買賣
      關係，伊對外以自己名義獨立販售貨物，並非為告訴人代收貨款云云並不足採
      。另被告亦自承收受系爭支票後，曾告知富耕公司，但富耕公司不同意伊去領
      （見本院八十九年九月十三日辯論筆錄），益證被告與告訴人間確實約定被告
      如收受指明受款人之支票，並無授權被告提領。然被告未經告訴人同意即偽刻
      告訴人之印章交不知情之第三人提領，變易持有為所有，不法所有之意圖甚為
      明確。被告所辯無非事後卸責之詞不足採信，本件事證明確，被告犯行，洵堪
      認定。
二、核被告甲○○受告訴人富耕公司之委託，代收貨款，每月按收回之貨款抽取佣金
    ，然侵占應轉交告訴人之支票及偽刻告訴人印章，所為係犯刑法第三百三十六條
    第二項業務侵占罪、第二百十七條第一項之偽造印章罪。被告所犯業務侵占罪與
    偽造印章罪間，有方法結果之牽連關係，為牽連犯，應從一重之業務侵占罪處斷
    。被告委由不知情之刻印店偽造「富耕實業有限公司」印章一顆，為間接正犯。
    爰審酌被告犯罪之動機、目的、手段、所生危害、所得利益、犯罪後矢口否認犯
    行態度不佳，及尚未全部清償積欠告訴人之款項等一切情狀，量處如主文所示之
    刑，以資懲儆。又偽造之「富耕實業有限公司」印章一顆應依刑法第二百十九條
    宣告沒收。
三、公訴意旨另以：被告自八十八年一月五日起，意圖為自己不法之所有，連續將其
    代富耕公司所收取之貨款一十九萬四千二百七十元，以變易持有為所有之意思，
    予以侵占入己，因認被告另涉有業務侵占罪嫌。按犯罪事實應依證據認定之，無
    證據不得推定其犯罪事實，刑事訴訟法第一百五十四條定有明文。訊據被告甲○
    ○堅決否認有侵占上揭款項，辯稱：伊收回貨款現金後，每月與富耕公司結算乙
    次，並簽發伊本人之支票，因被倒帳以致週轉不靈，支票未能兌現等語。經查：
    被告目前積欠告訴人之貨款共二十一萬一千一百七十五元，除前已論罪之侵占一
    萬六千九百零五元是廠商交付支票外，其餘款項一十九萬四千二百七十元係以現
    金收回。依照被告與告訴人間之約定，被告毋須將收得之貨款逐筆繳交告訴人，
    只要每個月會帳一次，再由被告簽發本人支票交付告訴人，此已據告訴人到庭指
    訴明確。查侵占罪以持有他人之物而實行不法領得之意思為構成要件，被告所收
    取之上揭一十九萬四千二百七十元，並非代告訴人持有，而是為自己持有，縱被
    告將之花用殆盡亦無妨，只要在每月結帳時，交付告訴人同額之款項即可，告訴
    人與被告以此模式會帳已有相當時日，在此之前亦曾兌現支票。故被告對上揭款
    項無實行不法領得可言，嗣後無力清償亦僅是債務不履行而已，被告所為與刑法
    上侵占罪之成立要件尚屬有間，被告所辯堪可採信。此外復查無其他積極證據足
    資證明被告此部分有何侵占犯行，尚不能證明被告犯罪，惟公訴人此部分公訴意
    旨認與前揭論罪部分有連續犯之裁判上一罪之關係，爰不另為無罪之諭知，併此
    敘明。
三、據上論斷，應依刑事訴訟法第二百九十九條第一項前段，刑法第二百十七條第一
    項、第三百三十六條第二項、第五十五條前段、第二百十九條，罰金罰鍰提高標
    準條例第一條前段，判決如主文。
本案經檢察官柯怡伶到庭執行職務
中    華    民    國      八十九      年      九      月    二十七      日
                                  臺灣臺南地方法院刑事第四庭
                                      法  官  張  麗  娟
右正本證明與原本無異
如不服本判決，應於判決送達後十日內，向本院提出上訴狀。(須附繕本)
                                      書記官  陳  怡  吟
中    華    民    國      八十九      年      九      月    二十七      日
附錄法條：
刑法第二百十七條第一項
偽造印章、印文或署押，足以生損害於公眾或他人者，處三年以下有期徒刑。
刑法第三百三十六條第二項
對於業務上所持有之物，犯前條第一項之罪者，處六月以上五年以下有期徒刑，得併
科三千元以下罰金。


司法院資訊處製作；財團法人民間司法改革基金會備份。
